臺灣臺北地方法院民事判決　　　　　　　 99年度訴字第645號
原　　　告　科翰科技有限公司
法定代理人　陳裕凱
訴訟代理人　涂惠民律師
被　　　告　飛行白宮科技有限公司
法定代理人　夏學常
訴訟代理人　鍾依樺
　　　　　　余西鈞律師
上列當事人間請求給付票款事件，本院於民國100年1月11日言詞
辯論終結，判決如下：
    主  文
被告應給付原告新臺幣肆拾伍萬玖仟佰元，及自民國九十八年
十月三十日起至清償日止，按週年利率百分之五計算之利息。
原告其餘之訴駁回。
訴訟費用由被告負擔百分之八十六，餘由原告負擔。
本判決第一項得假執行，但被告如以新臺幣肆拾伍萬玖仟佰元
為原告預供擔保後，得免為假執行。
原告其餘假執行之聲請駁回。
    事實及理由
一、按訴狀送達後，原告不得將原訴變更或追加他訴，但擴張或
    減縮應受判決事項之聲明者，不在此限，民事訴訟法第255
    條第1項第3款定有明文。經查，本件原告起訴請求被告給付
    新臺幣（下同）177,600元，及自民國98年8月1日起至清償
    日止，按年息6%計算之利息。嗣原告於98年10月27日具狀請
    求被告給付532,800元，及自民事準備書狀繕本送達翌日起
    至清償日止，按年息5%計算之利息。核原告係擴張請求之金
    額，並減縮利息之請求，揆諸前開規定，應予准許，合先敘
    明。
二、原告主張：被告前於98年6月26日向伊訂購由伊研發可裝設
    照相機及攝影機二合一之空拍「定向腳架」，訂購之商品及
    數量如附表一所示（下稱系爭商品），價金（含稅）共計
    649,900元。被告於當日簽發票款117,100元支票交予伊作為
    一部分貨款之給付外，並於98年6月30日交付如附表二所示
    支票3紙作為餘款之給付。嗣伊於98年7月5日、同年7月19日
    全數交貨完畢，詎上開3紙支票陸續屆期，經伊提示，均因
    存款不足而遭退票。伊乃催告被告給付，被告竟以其中4組
    腳架欠缺附屬設備為由，拒絕給付上開餘款（含稅）532,80
    0元。為此，爰依民法第367條之規定，請求被告給付等情。
    並聲明：(一)被告應給付伊532,800元，及自98年10月27日民
    事準備書狀送達之翌日起至清償日止，按年息5%計算之利息
    。(二)願供擔保聲請宣告假執行。
三、被告則以：伊為執行高雄世運閉幕之空拍任務，而向原告購
    買「定向腳架」，伊先於98年6月26日訂購1組，雙方確認製
    作細節後，伊即交付面額117,100元之即期支票予原告，惟
    原告因恐遭仿冒，表示需一次購買10組，並立即列印10組報
    價單，總價（含稅）為649,900元，伊在未見實品之情況下
    ，被迫訂購10組，並簽發附表二所示支票3紙交付原告。嗣
    原告於98年7月5日交付伊1組「定向腳架」（內含避震架雙
    用組（照相加攝影獨立）、定向器組、360度轉向、控制器9
    動組、9動接收整組各1組）及附表一編號(3)之飛行模擬器，
    伊發現編號2之腳架設計錯誤，經修正後始符伊之要求，且
    經兩造研討後，將設計變更為二合一，即將原訂購10組縮減
    為5組，但價格不變。詎伊於98年7月14日通知原告交付其餘
    4組「定向腳架」，原告竟表示須追加價款789,600元，遭伊
    斷然拒絕。原告乃於98年7月19日寄送附表一編號(2)之4組空
    腳架予伊，欠缺如附表一編號(1)、(4)、(5)、(6)所示附屬設備
    致無法使用，經伊催告原告補正，未獲原告置理，伊始拒絕
    付款。伊並以98年12月16日之民事答辯狀(二)之送達，向原告
    就其所交付之4組空腳架為解除買賣契約之意思表示等語，
    資為抗辯。並聲明：原告之訴駁回。
三、兩造不爭執與爭執事項：
  (一)兩造不爭執事項：
  1.被告於98年6月26日向原告購買附表一所示之系爭商品，價
    金（含稅）共649,900元，有報價單及統一發票在卷可參（
    見卷第33頁，支付命令卷第12頁）。
  2.被告就系爭商品，除於98年6月26日支付117,100元外，餘款
    532,800元，被告法定代理人於98年6月30日交付附表二所示
    3紙支票予原告，惟經原告屆期提示，未獲兌現，有郵局存
    摺及系爭支票暨退票理由單在卷足稽（見卷第48頁、支付命
    令卷第26頁，店簡卷第30、31頁）。
  3.被告於98年7月5日當場刷卡付清向原告購買價金55,000元之
    電池設備，有追加附卷可憑（見卷第34頁）。
  4.原告於98年7月5日在原告營業處所，交付附表一所示編號(2)
    避震架雙用組（即腳架）1組、編號(1)定向器組、編號(4)360
    度轉向、編號(5)控制器9動組、編號(6)9動接收整組各1組及
    編號(3)飛行模擬器10個，另於98年7月19日寄送編號(2)避震
    架雙用組（即腳架）予被告，有貨件追蹤查詢號碼單附卷足
    按（見店簡卷第32頁）。
  (二)兩造爭執事項：
    原告依民法第367條規定，請求被告給付買賣價金532,800元
    及法定遲延利息，是否有理由？
四、得心證之理由：
  (一)按債務人非依債務本旨實行提出給付者，不生提出之效力；
    買受人對於出賣人，有交付約定價金及受領標的物之義務，
    民法第235條、第367條規分別定有明文。
  (二)原告主張其已依約交付附表一所示之商品及數量，惟為被告
    所否認，並以前揭情詞置辯。經查：
  1.被告於98年6月26日向原告訂購可裝設照相機及攝影機二合
    一之空拍「定向腳架」，訂購之商品及數量如附表一所示，
    價金（含稅）共計649,900元，原告則已交付附表一編號(1)
    定向器組1組、編號(2)避震架雙用組（即腳架）5組、編號(3)
    飛船模擬器10個、編號(4)360轉向1組、編號(5)控制器9動組1
    組、編號(6)9動接收整組1組，為兩造所不爭執，則原告所交
    付之上開系爭商品與附表一所示之商品與數量，二者之差異
    在於：編號(1)定向器組、編號(2)避震架雙用組（即腳架）及
    編號(4)360轉向。茲分述如下：
  (1)編號(1)定向器組及編號(4)360轉向依附表一所示其數量各為2
    個，原告主張因被告所訂購之空拍「定向腳架」係同時裝載
    照相機及攝影機，故其將附表一所示數量2，合為1組云云，
    惟被告於98年6月26日向原告所訂購之空拍「定向腳架」係
    須同時裝載照相機及攝影機，既為原告所知悉，則原告所交
    付之編號(1)定向器組及編號(4)360轉向自均應符合同時裝載
    照相機及攝影機之性能，始符依債務本旨實行而提出給付，
    原告既僅交付1個能同時裝載照相機及攝影機之編號(1)定向
    器組及編號(4)360轉向，即難謂已按附表一所示數量2而為交
    付甚明。原告主張其已交付足數之編號(1)定向器組及編號(4)
    360轉向，自屬無據。
  (2)編號(2)避震架雙用組（即腳架）依附表一所示其數量為10，
    依被告所自承原告於98年7月5日交付1組「定向腳架」（內
    含避震架雙用組（照相加攝影獨立）、定向器組、360度轉
    向、控制器9動組、9動接收整組各1組）時，其發現編號2之
    腳架設計錯誤，經修正後始符伊之要求，且經兩造研討後，
    將設計變更為二合一，即將原訂購10組縮減為5組，但價格
    不變等語（見店簡卷第14頁、卷第30頁），足見附表一所示
    編號(2)避震架雙用組（即腳架）之數量10，後經兩造同意二
    合一為5組，而原告已交付5組腳架，為兩造所不爭執，堪認
    原告已依附表一所示之數量交付。
  2.被告雖抗辯其係向原告訂購5組空拍「定向腳架」，而每組
    均含避震架雙用組（照相加攝影獨立）1組、定向器組1組、
    360度轉向1組、控制器9動組1組、9動接收整組1組，而原告
    僅交付1組完整之空拍「定向腳架」及4組空腳架（即附表一
    編號(2)），因而就原告所交付之4組空腳架解除買賣契約云
    云，惟查，依被告上開所抗辯之5組完整空拍「定向腳架」
    ，共計須有避震架雙用組（照相加攝影獨立）5組、定向器
    組5組、360度轉向5組、控制器9動組5組、9動接收整組5組
    ，此數量顯與附表一所示之數量不相符，而被告亦自承於訂
    貨當天有看過報價單（即附表一所示之數量），因疏忽致數
    量確實無法配合等語（見卷第67頁反面、第107頁），則被
    告抗辯其係向原告訂購5組完整空拍「定向腳架」云云，即
    難採取。又原告交付被告5組腳架係依附表一所示之數量交
    付，業經本院認定如上，則被告解除原告所交付之4組空腳
    架之買賣契約，自難認合法。
  3.據上，原告已交付附表一編號(1)定向器組數量1個、編號(2)
    避震架雙用組（即腳架）5組（數量10個）、編號(3)飛船模
    擬器數量10個、編號(4)360轉向數量1個、編號(5)控制器9動
    組數量1個、編號(6)9動接收整組數量1個，尚未交付編號(1)
    定向器組及編號(4)360轉向數量各1個。附表一所示系爭商品
    價金（含稅）共649,900元，扣除原告未交付之編號(1)定向
    器組及編號(4)360轉向數量各1個之價金（含稅）後，原告可
    請求被告給付之買賣價金（含稅）為576,400元【649,900元
    －60,000元－10,000元－（60,000元＋10,000元）×5%＝57
    6,400元】，再扣除被告已付117,100元，被告尚欠459,300
    元之貨款未給付。是原告請求被告給付貨款（含稅）459,30
    0元，應屬可採，逾此請求，自不可採。
五、綜上所述，原告依民法第367條之規定，請求被告給付原告
    459,300元，及自98年10月27日民事準備書狀送達之翌日即
    98年10月30日起至清償日止，按年息5%計算之利息，為有理
    由，應予准許，逾此範圍所為之請求，為無理由，應予駁回
    。
六、本件經核原告勝訴部分，所命給付金額未逾50萬元，應依職
    權宣告假執行；並依同法第392條第2項之規定，依職權宣告
    被告為原告預供擔保金額後，得免為假執行。又原告其餘假
    執行之聲請，因訴之駁回而失所依附，應併予駁回。
七、本件事證已臻明確，兩造其餘主張、陳述及證據，於結果之
    判斷均不生影響，爰不一一贅述，附此敘明。
八、結論：本件原告之訴為一部有理由，一部無理由，依民事訴
    訟法第79條、第389條第1項第5款、第392條第2項，判決如
    主文。
中    華    民    國    100   年    1     月    28    日
                  民事第三庭    法  官  魏式瑜
以上正本係照原本作成。
如對本判決上訴，須於判決送達後20日內向本院提出上訴狀。如
委任律師提起上訴者，應一併繳納上訴審裁判費。
中    華    民    國    100   年    1     月    28    日
                                書記官  曾鈺馨
 附表一：
┌──┬───────────────┬─────┐
│編號│  品名規格                    │  數量    │
├──┼───────────────┼─────┤
│ (1) │定向器組                      │    2     │
├──┼───────────────┼─────┤
│ (2) │避震架雙用組（照相加攝影獨立）│   10     │
├──┼───────────────┼─────┤
│ (3) │飛船模擬器                    │   10     │
├──┼───────────────┼─────┤
│ (4) │360轉向                       │    2     │
├──┼───────────────┼─────┤
│ (5) │控制器9動整組                 │    1     │
├──┼───────────────┼─────┤
│ (6) │9動接收整組                   │    1     │
└──┴───────────────┴─────┘
 附表二：
┌──┬───┬─────┬──────┬─────┬────┤
│編號│發票人│ 付款人   │   發票日   │面額（新台│支票號碼│
│    │      │          │            │幣）      │        │
├──┼───┼─────┼──────┼─────┼────┤
│ (1) │夏學常│香港商香港│98年7月30日 │177,600元 │0000000 │
│    │      │上海豐銀│            │          │        │
│    │      │行台北分行│            │          │        │
├──┼───┼─────┼──────┼─────┼────┤
│ (2) │夏學常│香港商香港│98年8月31日 │177,600元 │0000000 │
│    │      │上海豐銀│            │          │        │
│    │      │行台北分行│            │          │        │
├──┼───┼─────┼──────┼─────┼────┤
│ (3) │夏學常│香港商香港│98年9月30日 │177,600元 │0000000 │
│    │      │上海豐銀│            │          │        │
│    │      │行台北分行│            │          │        │
└──┴───┴─────┴──────┴─────┴────┘